【裁判字號】    97,消債更,642
【裁判日期】    980122
【裁判案由】    更生
【裁判全文】
臺灣桃園地方法院民事裁定           97年度消債更字第642號
聲  請  人
即 債 務人  甲○○
上列當事人因消費者債務清理事件聲請更生及保全程序，本院裁
定如下：
    主  文
債務人甲○○自中華民國九十八年一月二十三日下午六時起開始
更生程序。
命司法事務官進行本件更生程序。
聲請人其餘聲請駁回。
    理  由
一、按法院開始更生程序之裁定，應載明其年、月、日、時，並
    即時發生效力。次按法院裁定開始更生或清算程序後，得命
    司法事務官，進行更生或清算程序，必要時，得選任律師、
    會計師或其他適當之自然人或法人一人為監督人或管理人。
    消費者債務清理條例第45條第1 項、第16條第1 項分別定有
    明文。
二、聲請人聲請意旨略以：聲請人有不能清償債務情事，前雖曾
    依金融主管機關協調成立之「中華民國銀行公會會員辦理消
    費金融案件無擔保債務協商機制」與最大債權銀行成立協商
    ，當時協商條件為其每月清償新臺幣（下同）25,595元，惟
    聲請人薪資月入僅32,000元，偶有加班可達36,000元，生活
    必要支出6,500 元，加以聲請人之配偶因經濟壓力過大情緒
    不穩，對小孩管教超出一般正常範圍，聲請人爰於95年7 月
    向聲請保護令（95年度家護字第679 號），詎聲請人之配偶
    於95年9 月間離家出走，至今全無音訊。聲請人在需獨力扶
    養三個小孩，每月支出21,000元扶養費之情況下，不得已於
    95年10月毀諾，故因不可歸責於己之事由，致履行已成立之
    協商有重大困難；聲請人之無擔保或無優先權債務總額未逾
    1,200 萬元，復未經法院裁定開始清算程序或宣告破產，且
    非聲請人主觀惡意，實係客觀上具有不可歸責事由存在，爰
    依法聲請更生等語。
三、經查：
    (一)聲請人於民國95年5 月4 日與各參與銀行公會協商機制之
      債權銀行達成分期還款協議，約定自95年5 月10日起，分
      84期，利率0 ％，聲請人應按月於每月10日攤還25,595元
      ，而聲請人於協商成立後如期還款，嗣於95年10月2 日毀
      諾未依約繳款等情，有卷附協議書、財團法人金融聯合徵
      信中心債務協商還款金額資訊各1 份在卷可稽。
    (二)聲請人提出卷附之戶籍謄本、勞工保險卡、存摺內頁影本
      、本院95年度家護字第679 號通常保護令、國小及托兒所
      註冊費收據、診斷證明書、聲請人個人95、96年度之綜合
      所得稅各類所得資料清單、聲請人財政部臺灣省北區國稅
      財產歸屬資料清單、財團法人金融聯合徵信中心信用報告
      各1 份，以證明聲請人所述之財務狀況。
    (三)經查：
      1.按債務人與金融機構協商成立者，不得聲請更生或清算
        ，但因不可歸責於己之事由，致履行顯有重大困難者，
        不在此限；本條例施行前，債務人依金融主管機關協調
        成立之中華民國銀行公會會員辦理消費金融案件無擔保
        債務協商機制與金融機構成立之協商，準用前項之規定
        ，消費者債務清理條例第151 條第5 項、第6 項分別定
        有明文。而上開法文第5 項規定並未以「成立協商後須
        另行發生不可歸責於己之困素，導致履行顯有重大困難
        」為要件，若協商時所成立之條件依債務人之收入已發
        生履行顯有重大困難者，即屬不可歸責之事由（臺灣高
        等法院暨所屬法院97年法律座談會民事類提案第44號之
        研討結論可參）。
      2.依聲請人所提出其財政部臺灣省北區國稅局95年度綜合
        所得稅各類所得資料清單所示，其當年度之收入為482,
        795 元，平均每月收入為40,233元，核與聲請人於聲請
        狀中陳報者相同。
      3.依聲請人於95年度之平均每月收入40,233元，而聲請人
        主張每月伙食費3,000 元、交通費1,000 元、電話費
        500 元、水電費1,000 元以及其他日常生活開支1,000
        元，合計共6,500 元，較內政部公告台灣省95年度最低
        生活費9,210 元為低，是應認聲請人上開費用係屬合理
        。是聲請人每月收入40,233元，扣除必要生活費用6,50
        0 元、每月協商金額25,595元後，尚有8,138 元，然聲
        請人尚有3 名子女待其扶養（分別於87年4 月26日生、
        89年7 月19日生、91年11月12日生），難認聲請人所餘
        之8,138 元，可資扶養其3 名子女。
      4.綜上，應認聲請人與最大債權銀行國泰世華銀行成立上
        開協商時，聲請人與最大債權銀行國泰世華銀行均未衡
        量聲請人之支付能力，不論聲請人應允上開協商條件為
        何，雖聲請人勉力履行協商條件至95年10月間，嗣其已
        無力再為負擔為由而毀諾，揆諸前揭說明，應有斟酌「
        因不可歸責於己之事由，致履行顯有重大困難」之餘地
        。
      5.再查，聲請人之次女（89年7 月19日生），罹有雙眼遠
        視散光合併弱視，醫囑建議佩戴鏡，每日遮蓋左眼治療
        4-6 小時等語，有聲請人提出診斷證明書1 紙為證，是
        依據上開診斷證明書，聲請人之次女就此部分所罹眼疾
        ，需長期醫療協助，未來所需相關費用亦無法預估，而
        依據聲請人提出之財產歸屬資料清單，聲請人之財產僅
        有一臺1996年出產之三陽汽車，且聲請人於95年10月間
        毀諾時之收入為40,233元，以此金額顯難繼續履行上開
        協商金額。
      6.揆諸前揭說明，應認聲請人因不可歸責於己之事由，致
        履行原協商內容有重大困難。
四、準此，堪認聲請人之情形與消費者債務清理條例第151 條第
    5 項但書「因不可歸責於己之事由，致履行顯有重大困難」
    之規定相符。此外，本件又查無債務人有消費者債務清理條
    例第6 條第3 項、第8 條或第46條各款所定駁回更生聲請之
    事由存在，則債務人聲請更生，應屬有據，並依首揭規定命
    司法事務官進行本件更生程序。
五、按法院就更生或清算之聲請為裁定前，得因利害關係人之聲
    請或依職權，以裁定為保全債務人財產、限制債權人對於債
    務人行使債權，及停止對於債務人財產強制執行程序之保全
    處分，消費者債務清理條例第19條第1 項第1 、2 、3 款定
    有明文。另按消費者債務清理條例第48條第2 項規定，法院
    裁定開始更生程序後，對於債務人不得開始或繼續訴訟及強
    制執行程序。本件聲請人雖聲請保全處分，然揆諸前揭條文
    規定，於裁定准予更生裁定後，對於債務人之訴訟及強制執
    行程序已有明文限制，因此顯無保全必要，故聲請人該部分
    保全處分之請求，應予駁回。
六、爰裁定如主文。
中    華    民    國    98    年    1     月    22    日
                  民事第三庭    法  官  陳心婷
上為正本係照原本作成
本件不得抗告
中    華    民    國    98    年    1     月    22    日
                                書記官  林君燕


司法院資訊處製作；財團法人民間司法改革基金會備份。
